臺灣臺東地方法院刑事判決
110年度易字第204號
公  訴  人  臺灣臺東地方檢察署檢察官
被      告  聞逸超


上列被告因毀棄損壞案件，經檢察官提起公訴（110年度偵字第1
907號），本院判決如下：
    主  文
丙○○犯毀損他人物品罪，處有期徒刑參月，如易科罰金，以新臺
幣壹仟元折算壹日。
    事  實
一、丙○○從事修車業，並租用臺東縣臺東市新興路1巷31弄路口
    空地(下稱系爭空地)作為工作場所之用。其於民國110年3月
    6日18時23分許，見甲○○所有之車牌號碼000-0000號大型重
    型機車(下稱系爭機車)，停放於該空地與道路間路緣，竟基
    於毀損他人物品之犯意，自同日18時23分許起至同日19時15
    分許止，持不詳工具拆卸系爭機車之機油槽螺絲並拔除煞車
    油管，致機油及煞車油漏洩殆盡。甲○○未發覺上情，便於同
    日21時22分許騎乘該車上路，嗣發覺系爭機車有異而查看並
    送修，始悉系爭機車於機油漏盡之情況下騎乘，致引擎過熱
    縮缸而不堪使用，足以生損害於甲○○。
二、案經甲○○訴由臺東縣警察局臺東分局報告臺灣臺東地方檢察
    署檢察官偵查起訴。
    理  由
壹、程序部分：
一、本判決所引用被告以外之人於審判外之陳述，被告丙○○並未
    對證據方法或證據能力有所爭執(見本院卷第84頁)，本院審
    酌各該證據作成時之情況，尚無違法及證明力明顯過低之瑕
    疵，認以之作為證據應屬適當，揆諸刑事訴訟法第159條第1
    項、第159條之5規定，上開經調查之證據，自有證據能力。
二、其他非供述證據部分，本院於審判期日，依各該證據不同之
    性質，以提示或告以要旨等法定調查方法逐一調查，並使當
    事人及辯護人表示意見，其等均不爭執各該證據之證據能力
    ，本院亦查無法定證據取得禁止或證據使用禁止之情形，故
    認所引用各項證據資料，均具證據之適格。
貳、實體部分：
一、認定犯罪事實所憑之證據及理由：
(一)訊據被告固不爭執自己有於110年3月6日19時16分7秒許，將
    原停放在系爭空地上，位於系爭機車右後方之車牌號碼0000
    -00號自用小貨車(下稱系爭貨車)駛離(本院卷第169頁)，惟
    矢口否認有何毀損系爭機車之犯行，辯稱：①我老婆跟我說
    ：小狗一直在叫，你要不要把車開回去，我就把車開回去了
    ；②告訴人的車子才騎來多久，那很燙；③如果是我做的，我
    砸車就好；④破壞系爭機車的人不是我；⑤告訴人甲○○自己應
    該要檢查有沒有漏油，不能說騎到臺北才發現引擎縮缸才怪
    我等語。　　
(二)經查，被告上開不爭執之事項，核與本院審判中當庭勘驗所
    得如附件所示之結果相符(本院卷第161-167頁)，並有相關
    監視器錄影畫面截圖、系爭貨車之照片在卷可稽(本院卷第6
    9-77、123、125、149頁)。又系爭機車因告訴人未及時察覺
    機油洩漏而騎乘上路，致引擎縮缸，相關零件受損，業據告
    訴人於陳述明確，並有詢價單(車牌號碼誤載為LGA-8516)存
    卷可憑(本院卷第177頁)，是已足認定此部分事項與事實相
    符，而無疑義。　
(三)被告抗辯不可採之理由：
　1.依附件所示之本院勘驗結果，系爭貨車於110年3月6日18時2
    8分許，有遭人打開車門、開燈，並在車上拿取東西情形；
    於同日18時35分35秒許至同日18時36分6秒許，有人爬上系
    爭貨車之車斗，以手翻動該車車上物品：復於18時51分15秒
    許，有人走進系爭駕駛座開燈，並有類似尋找東西之動作；
    嗣於同日19時15分許，有人打開系爭貨車旁之照明，進入該
    車駕駛座並關上車門(本院卷第162、164、165、167頁)。被
    告於本院勘驗過程，對於該人與破壞系爭機車之人為同一人
    並無爭執(本院卷第163、165、166、168頁)，且於偵查、審
    理階段未曾表示系爭貨車於該日有遭不明人士侵入、翻動物
    件、行竊等，亦未提出相關報案資料，是堪認上開2次開啟
    系爭貨車駕駛座車門上車，及爬上系爭貨車車斗之人，均當
    係被告。　　
　2.被告之①辯詞部分：
　⑴被告抗辯係因其配偶告知小狗在叫，始從家中走到系爭空地
    查看，並將車駛離系爭空地，惟查被告之配偶即證人林素愛
    ，係於同日19時2分25秒許，自監視器錄影畫面上方左側巷
    子走出，步行至畫面上方中間，看向系爭機車停放處，再於
    19時2分33秒許步行至系爭貨車左側之空地，嗣於19時4分41
    秒許從系爭貨車左側空地步行至畫面上方巷子離開，並離開
    畫面(本院卷第164、166、167頁)。而被告則是於林素愛來
    到系爭空地前，即於30分鐘前便在系爭空地，並停留在該處
    有相當之時間，是被告此部分所辯，於被告出現在系爭空地
    之時間序上即有不符。
　⑵其次，經本院勘驗4段監視器錄影檔案，均未見有犬隻存在之
    情形，被告亦未指出其所稱之小狗的所在，此參附件所示之
    勘驗結果甚明。再者，被告所辯林素愛因小狗吠叫而要求伊
    把車開回，小狗吠叫應非系爭貨車停放在系爭空地所致(見
    後述證人林素愛之證詞)，是解釋此句辯詞之真意，應係小
    狗吠叫而被要求開車將小狗載回。果爾，被告及林素愛均陳
    稱住處地址為臺東縣○○市○○路0巷00弄0號(本院卷第159頁、
    偵卷2第49頁)，顯見被告與其配偶之共同住所地距離系爭空
    地甚近，則其飼養之小狗若真有任何異狀，衡情將自家小狗
    帶回家應無困難，林素愛本人應可於至系爭空地查看時，順
    道將小狗帶回家，無須大費周章要求被告開車將小狗載回家
    。
　⑶又被告在林素愛抵達系爭空地前，即已身處系爭空地相當時
    間，已如前述，且依勘驗結果，被告數度在系爭空地走動(
    本院卷第161-166頁)，倘小狗不斷吠叫，衡情不至於無法察
    覺，且及至被告將系爭貨車駛離系爭空地，自始至終並未看
    見被告帶小狗上車之情形，何況其在案發地及系爭貨車上貨
    車旁之各種舉動，均與查看、安撫或帶離小狗無關。另，證
    人林素愛於偵查中證稱：我是出來看我家綁在空地貨櫃屋那
    裡的小狗，因為道路對面民宿的客人很多，小狗會叫，我聽
    到牠叫才出來查看；我出來查看時沒看到被告在家裡等語(
    偵卷2第50頁)，核與被告此部分所辯差異甚大。
　⑷準此，被告此部分辯解既與監視器錄影畫面記錄之事件經過
    、證人林素愛之偵查中證詞均不相符，亦與社會上一般人之
    經驗法則明顯牴觸，故無採信之餘地。
　3.被告之②、③辯詞部分：
　　告訴人將系爭機車停放在系爭空地與道路間路緣之時點約18
    時17分許，而該車遭人持不明物品接近後，該人以趴下之姿
    觸碰該車，並將某物放置在該車下方，移離該物後，又再伸
    手至該車下方觸碰並有所動作，嗣再持類似布之物品擦拭地
    面，時點約19時1分許至19時12分許，業經本院當庭勘驗明
    確(本院卷第166、167頁)。比對刑案現場照片及系爭機車造
    破壞之情形(偵卷1第32、33頁)，應可認定該人係將系爭機
    車下方之機油螺絲旋下，令機油洩漏在地或塑膠袋。徵之機
    車更換機油，一般不需要先讓機油大幅降溫冷卻(實則機油
    在一定溫度下，有較佳之流動性)，且假設機油螺絲於機車
    行駛一段時間後有升溫現象，以板手進行拆卸等方式即可阻
    隔熱源，並無拆卸之困難；何況，系爭機車停放後至遭洩漏
    機油，時間約已間隔44分鐘以上，機油當有相當程度之降溫
    ，故被告之②辯詞與常情不符，委無可採。至被告主張之③辯
    詞部分，破壞之人除第1次靠近並觸碰系爭機車時係以正常
    姿勢行進外，嗣便以雙手雙腳著地爬行、翻滾之方式靠近系
    爭機車及離開系爭機車，業經本院勘驗明確(本院卷第162-1
    67頁)。該人於入夜後仍以此行徑破壞系爭機車，無非是為
    了避免遭人察覺有異，及躲避附近監視器之攝錄。　
　4.被告之④辯詞部分：
　  經檢視監視器所攝錄之行為人，雖監視器錄影畫面未能清楚
    拍攝行為人之面孔，然所拍攝之影像仍足以判斷該人之生理
    性別應為男性，身著短袖上衣及長褲，與進入系爭貨車駕駛
    座之人之穿著與身材並無明顯不同，且與較接近案發時及審
    理中本院所見之被告身材一致，有監視錄影畫面截圖多張及
    員警密錄器影像截圖2張存卷可考(本院卷第21-31、45頁)。
    再該人數次拿取系爭貨車上之物件對系爭機車有所作為，顯
    然除有鑰匙得以開啟系爭貨車之車門外，尚對系爭貨車上有
    何物品知之甚詳。再該人在系爭空地上與系爭機車及系爭貨
    車間來回，亦可知對系爭空地上停放之其他車輛、擺放之物
    頗為熟悉，此情核與被告於審判中自陳系爭空地為其承租，
    停放系爭貨車及監視器錄影畫面截圖所示之其他車輛，並擺
    放貨櫃，貨櫃內有維修車輛之工具之詞吻合(本院卷第170、
    171頁)。又經勘驗各拍攝角度之監視器錄影畫面，接近系爭
    機車與系爭貨車之人並無不同，不曾出現他人，故應可排除
    誤認之可能性。總此以言，本案之行為人仍堪認係被告無訛
    。
  5.被告之⑤辯詞部分：
　⑴刑法乃行為刑法，行為人僅就其所為之行為，負擔刑事責任
    。是在結果犯之領域中，行為人於構成要件之結果可視為其
    行為之成果，亦即其行為與結果間具有因果歸責關聯性時，
    始應就該結果負責。所謂因果歸責關聯性，採「相當因果關
    係說」者認為，並非所有造成結果發生所不可或缺條件之行
    為，均應究責，僅於根據一般日常生活經驗，有該行為，通
    常皆足以造成該結果之相當性時，方有歸責關聯性。申言之
    ，至結果發生為止之因果流程，從行為之時點以觀，在日常
    生活經驗上屬於得以預測時，即肯定相當因果關係之存在；
    而採「客觀歸責理論」者，則認為應具備條件上之因果關係
    ，且行為人就該結果發生具有「客觀可歸責性」，即祗有行
    為人之行為對行為客體製造法所不容許之風險，而該風險在
    具體結果中實現（即結果與行為間具有常態關聯性，而非僅
    係不尋常的結合；且結果之發生在規範保護目的範圍內並具
    有可避免性），始歸由行為人負責。至於因果歷程中如介入
    他人之行為，就採「相當因果關係說」者而言，其行為既經
    評價為結果發生之相當原因，則不論有無其他事實介入，對
    具因果歸責關聯性皆不生影響；而就採「客觀歸責理論」者
    而言，必該第三人創造並單獨實現一個足以導致結果發生之
    獨立危險，使得先前之行為無法持續作用到結果之發生，始
    足以中斷先前行為與結果間之因果歸責關聯性。易言之，結
    果之發生乃出乎行為人預料之偶然行為，固不能將結果歸咎
    於前行為，但前行為與結果間如具有「常態關連性」，而未
    產生重大因果偏離時，行為人自仍應就該結果負責。又實務
    上有結合上開理論，認為導致結果發生之眾多條件中，具有
    因果之相當關聯性者，即屬法律上應予客觀歸責之原因，而
    對於結果發生初始所設定具有相當因果關係之條件（即先前
    原因），迄至結果發生時，苟仍持續發揮其現實之作用力，
    縱令介入對於結果之發生同樣亦有所作用之其他原因，祇要
    該等介入發揮作用之其他原因，並未阻斷或排除先前原因之
    現實作用力，而無新開啟另一因果鏈並單獨導致結果發生之
    情形，則上述之先前原因及嗣所介入之其他原因，均為結果
    發生之共同原因，而同具有可歸責性(最高法院109年度台上
    字第5121號、108年度台上字第3842號、110年度台上字第16
    0號判決意旨同此)。
　⑵查單純洩漏機油之行為雖然不會直接、立即導致引擎縮缸，
    惟機車若非出現碰撞之事故，一般並不會發生機油自然滴漏
    之情形，則常人騎乘機車上路前自不會特意檢查機油是否漏
    出。系爭機車之引擎縮缸，究其因果歷程，首先係機油遭人
    洩漏，致引擎缺乏機油可茲潤滑與冷卻，其次才有不知情之
    告訴人騎乘上路之情況介入，共同導致引擎縮缸之結果發生
    。揆諸前開說明，依相當因果關係理論而言，根據一般日常
    生活經驗，有該洩漏機油之行為，在未回補機油之狀況下騎
    乘上路，通常皆足以造成引擎縮缸之結果，且該洩漏機油行
    為至引擎縮缸結果之發生，持續發揮其現實之作用力，告訴
    人騎車上路之行為未阻斷或排除先前機油遭人洩漏之現實作
    用力，而非新開啟另一因果鏈並單獨導致結果發生(即單純
    騎車行為不致於發生引擎縮缸)，是以洩漏機油之行為與引
    擎縮缸之結果間，當認為有條件關係及相當性，而有相當因
    果關係。依客觀歸責理論審視，未經他人同意擅自洩漏他人
    機車之機油，乃至造法所不容許之風險，最終實現了引擎縮
    缸之結果，而告訴人之騎車行為並未創造及單獨實現導致該
    結果之獨立危險，則在前之洩漏機油行為既持續作用到引該
    結果之發生，則該前行為與結果之間當具有常態關連性，而
    未產生重大因果偏離，且仍在毀損他人物品罪之構成要件射
    程範圍內，則實行洩漏機油行為引起之結果，應歸責於該行
    為人即被告。總此，無論以相當因果關係理論抑或客觀歸責
    理論檢驗，被告洩漏系爭機車機油之行為，與該車引擎縮缸
    之損害結果間，均可肯認具有因果歸責關聯性，其之⑤辯解
    乃無理由。
(四)綜上所述，被告所辯毋寧是臨訟畏罰之推諉卸責之詞，均不
    足為採。本件事證明確，被告犯行堪以認定，應予依法論科
    。
二、論罪科刑：
(一)核被告所為，係犯刑法第354條之毀損他人物品罪。
(二)爰審酌被告恣意破壞他人之機車，侵害他人之財產法益，亦
    影響告訴人行車之安全，顯缺乏正確法治觀念，自應予以非
    難。復考量被告犯罪之手段、所生危害(例如相關機車零件
    之價值)、未與告訴人達成和解或調解、未賠償告訴人分文
    ，兼衡被告犯後均否認犯行，未有絲毫悔意，暨其於審判中
    自陳高職畢業之教育程度，現務農為業，家庭經濟狀況不好
    ，地主欲收回出租之系爭空地，需要扶養70多歲的母親(無
    法彎腰及工作)，自己有隱疾之生活狀況等一切情狀，量處
    如主文所示之刑，併諭知易科罰金之折算標準。
三、不宣告沒收之理由：　　　　　　
　　被告所持用破壞系爭機車之各項工具與物品，並未扣案，且
    經本院調查審理後，無法確認該等物品之確切品項、數量，
    連帶無法釐清所有權歸屬，依有疑唯利被告之刑事法原則，
    即無法依刑法第38條第2項本文、第4項等規定宣告沒收及追
    徵，附此敘明。
據上論斷，應依刑事訴訟法第299條第1項前段，刑法第354條、
第41條第1項本文，刑法施行法第1條之1第1項，判決如主文。
本案經檢察官陳薇婷提起公訴，檢察官乙○○到庭執行職務。
中　　華　　民　　國　　111 　年　 　3　　月　　23　　日
                  刑事第三庭法  官  陳昱維
以上正本證明與原本無異。
如不服本判決應於收受送達後20日內向本院提出上訴書狀，並應
敘述具體理由；其未敘述上訴理由者，應於上訴期間屆滿後20日
內向本院補提理由書（均須按他造當事人之人數附繕本）。「切
勿逕送上級法院」。告訴人或被害人對於本判決如有不服，請書
具不服之理由狀，請求檢察官上訴者，其上訴期間之計算係以檢
察官收受判決正本之日期為準。
                            書記官  戴嘉宏
中　　華　　民　　國　　111 　年　　3 　　月　　23　　日
附錄本案論罪科刑法條：
中華民國刑法第354條
毀棄、損壞前二條以外之他人之物或致令不堪用，足以生損害於
公眾或他人者，處2年以下有期徒刑、拘役或1萬5千元以下罰金
。
附件
一、檔案名稱：2_03_R_000000000000   時間 勘驗結果 18：17：19 有一人騎乘機車（下稱：系爭機車）停放在畫面左上方自用小客車後側路旁。系爭機車右後方土地上停放1台貨車（車斗側邊有「育超企業社」字樣，下稱小貨車）。 18：22：24 有一男性(與停放系爭機車者非同一人，下稱上開之人)，出現在小貨車左後方。 18：23：02～ 18：23：25 上開之人從小貨車車斗後方走向系爭機車，並彎腰伸手碰觸系爭機車。 18：23：29 上開之人走向小貨車後方後從畫面中消失。 18：24：03～ 18：24：24 上開之人自畫面上方即小貨車後側移動至系爭機車左側，蹲下並探頭查看。 18：24：25～ 18：24：30 上開之人從蹲姿起身，身體前傾到系爭機車上方，並以手觸碰系爭機車右側坐墊下方。 18：24：31～ 18：25：12 上開之人自系爭機車右側移動至系爭機車左側，下到排水溝中，探頭查看系爭機車，並以手觸碰系爭機車。 18：25：13～ 18：25：19 上開之人離開系爭機車，移動至小貨車後方。 18：25：25 上開之人移動至小貨車旁空地處。 18：28：00～ 18：28：11 上開之人自畫面上方之空地出現，走向小貨車處。 18：28：18～ 18：28：40　 上開之人打開小貨車駕駛座之車門、開燈並在車上拿東西。 18：28：47  上開之人從小貨車下車往畫面右方離去。 18：33：07～ 18：33：20 上開之人自畫面右上方出現，走向小貨車左側，身影被該車擋住。 18：33：40 上開之人緊貼在小貨車後方走動。 18：51：15 上開之人走進小貨車駕駛座開燈，並有類似尋找東西之動作。 18：53：20～ 18：53：34　 上開之人自小貨車後側以雙手雙腳著地之方式，爬行至系爭機車處。 18：54：03～ 18：54：07 上開之人以翻滾之方式離開系爭機車，移動至小貨車後方。 18：54：51～ 18：55：52　 上開之人自畫面上方以雙手雙腳著地及翻滾之方式，先移動至小貨車後方，再爬行至系爭機車處趴下。 18：56：36～ 18：57：35 系爭機車下方出現不明物體。 18：57：41 上開之人在系爭機車右後方趴著，但有抬頭之動作。 18：59：20～ 18：59：24 上開之人以翻滾方式離開系爭機車，滾至小貨車後方。 
二、檔案名稱：3_03_R_000000000000  時間 勘驗結果 19：01：54～ 19：01：58 上開之人自小貨車後方彎腰步行至系爭機車處，並趴在系爭機車旁。 19：02：01～ 19：02：02 上開之人在系爭機車旁之水溝有抬頭又趴下之動作。 19：02：06 系爭機車下方出現不明物品(該物品至影片時間19：05：43為止均置於系爭機車下方)。 19：02：25～ 19：02：32 有一名女性(下稱上開女性)自畫面右側走向畫面中間，並探頭看向系爭機車停放處。 19：02：33 上開女性步行至小貨車左側空地。 19：04：41～ 19：04：51 上開女性自小貨車左側空地步行走向畫面右方，並從畫面消失。 19：08：55～ 19：08：56 上開之人有稍微起身，系爭機車下方出現不明物品（該物品至影片時間19：10：16為止均置於系爭機車下方）。 19：10：48～ 19：11：00 上開之人先起身坐著，再以翻滾方式自排水溝離開，移動至小貨車後方。 19：12：22～ 19：12：34　　 上開之人畫面上方中間之大貨車出現，步行至系爭機車處，並趴在系爭機車旁。上開之人出現在畫面上方時，左手有拿一類似布之物品，準備趴下時，將該物品換至右手。 19：12：54～ 19：13：00 上開之人有上半身有起身坐在地上，隨後又趴向地面。 19：13：53～ 19：13：57　 系爭機車下方出現不明物品並移動。 19：14：20 上開之人起身坐在系爭機車旁。 19：14：44～ 19：14：49 上開之人以翻滾方式滾至小貨車後方。 19：15：45～ 19：15：50 上開之人打開小貨車車旁之照明，進入小貨車駕駛座並關上車門。 19：15：59～ 19：16：07 上開之人將小貨車駛離畫面。 
三、檔案名稱：1_02_R_000000000000黃阿姨(1832入鏡頭、183               3入空地)~1  時間 勘驗結果 18：32：50～ 18：33：18 上開之人自畫面上方巷子內步行至小貨車左側後方。 18：33：20～ 18：33：46 上開之人停留在小貨車左側後方，身體及臉部朝向畫面中間之馬路。 18：33：50～ 18：34：08 上開之人以手觸碰畫面左方大貨車，並在該大貨車附近活動。 18：34：09 上開之人走向小貨車左側。 18：34：55～ 18：51：47 上開之人均在小貨車附近活動，其中18：35：35至18：36：06間，上開之人有爬上小貨車車斗，以手翻動小貨車上物品。 18：53：16～ 18：53：34　 上開之人步行至小貨車左側後方蹲下，隨即以雙手雙腳著地之方式，爬行至系爭機車處。 18：53：35～ 18：54：01　 上開之人趴在系爭機車旁。 18：54：02～ 18：54：17 上開之人以翻滾方式離開系爭機車，移動至小貨車後側，並站起從畫面左方之大貨車車頭處步行離開畫面。 18：55：07～ 18：55：51　 上開之人自畫面左方即大貨車右側，以雙手雙腳著地之方式爬行至系爭機車處。 18：55：52～ 18：57：35 上開之人趴在系爭機車旁，雙手伸至系爭機車下方觸碰系爭機車並有所動作。 18：59：20～ 18：59：33 上開之人以翻滾方式離開系爭機車，移動至小貨車後方，然後爬行再起身離開畫面。 
四、檔案名稱：2_02_R_000000000000黃阿姨(1901左邊大貨車               出來1901翻轉回去1912走過來1915離開)  時間 勘驗結果 19：01：54～ 19：02：00 上開之人右手拿1個不明物品，自小貨車後方彎腰步行至系爭機車處，並趴在系爭機車旁。 19：02：05～ 19：02：25 上開之人將不明物品放在系爭機車下方（該物品至影片時間19：05：42為止均置於系爭機車下方）。此時上開女性自畫面上方左側巷子內走出。上開女性步行至畫面上方中間，看向系爭機車停放處，再步行至小貨車左側空地。 19：04：41～ 19：05：18 上開女性自小貨車旁空地走出，步行至畫面上方巷子並離開畫面。 19：05：43～ 19：08：43　 上開之人將不明物品移離系爭機車下方，再伸手至系爭機車下方觸碰系爭機車並有所動作。 19：08：53～ 19：10：16 上開之人再將該不明物品放在系爭機車下方，於19：～10：16將該不明物品移走。 19：10：28 上開之人再將該不明物品放在系爭機車下方，該物品至影片時間19：12：39為止均置於系爭機車下方。 19：10：48～ 19：11：08　 上開之人起身後以翻滾方式自排水溝離開，再爬行至小貨車後方，接著起身離開畫面。 19：12：26～ 19：12：34　 上開之人自畫面左方走出，左手有拿一類似布之物品步行至系爭機車處，並趴在系爭機車旁。 19：12：40～ 19：13：12 上開之人將不明物品移至系爭機車前輪後方，手持類似布之物品擦拭地面。 19：14：45～ 19：15：02 上開之人以翻滾方式自系爭機車旁離開，移動至小貨車旁空地後起身，步行離開畫面。 19：15：45 上開之人打開小貨車車旁之照明。 19：15：59～ 19：16：23 上開之人將小貨車駛離原停放處，開到畫面上方巷子內並離開畫面。